臺灣士林地方法院刑事判決
110年度交易字第139號
公  訴  人  臺灣士林地方檢察署檢察官
被      告  費立菁





指定辯護人  曾子興律師
上列被告因過失傷害案件，經檢察官提起公訴（110年度偵字第7
363號），本院判決如下：
    主  文
費立菁犯過失傷害罪，處拘役參拾日，如易科罰金，以新臺幣壹
仟元折算壹日。
    事  實
一、費立菁於民國109年10月8日23時15分許，騎乘車牌號碼000-
    000號普通重型機車，沿臺北市內湖區五分街由東往西方向
    行駛，行經該路段與東湖路58巷交岔路口時，本應注意行經
    無號誌路口時，應減速慢行，且依當時天氣晴、夜間有照明
    、柏油路面乾燥、無缺陷、視距良好等情形，並無不能注意
    之情事，竟疏未注意，未減速即貿然直行穿越該交岔路口，
    適有曾昶清騎乘車牌號碼000-0000號普通重型機車，沿東湖
    路58巷由北往南方向行駛至該處，亦疏未注意支線道車應讓
    幹線道車先行，致曾昶清所騎乘之上開機車車頭與費立菁上
    開機車右側車身發生撞擊，曾昶清人車倒地，因而受有左膝
    擦傷之傷害。費立菁於肇事後，在有偵查犯罪職務之警員到
    場處理時，向據報前來尚不知何人犯罪之員警張瀞云自首承
    認肇事，接受裁判。
二、案經曾昶清訴由臺北市政府警察局內湖分局報告臺灣士林地
    方檢察署檢察官偵查起訴。
    理  由
一、本判決所引用被告費立菁以外之人於審判外之陳述，雖屬傳
    聞證據，然被告於本院準備程序中表示對證據能力無意見（
    見本院110年度審交易字第563號卷第58至59頁），本院審酌
    上開證據資料作成時之情況，尚無違法不當及證明力明顯過
    低之瑕疵，亦認為以之作為證據應屬適當，爰依刑事訴訟法
    第159條之5第1項規定，認有證據能力。
二、訊據被告矢口否認有何過失傷害犯行，辯稱：我在行經案發
    路口前已經鬆開油門，並未加速且有減速慢行，經過案發路
    口時，時速約為30公里，且有先往左右確認有無來車，但仍
    沒有看到告訴人曾昶清騎乘的車輛就被他撞到我機車的右側
    踏板，我無法反應就人車倒地，應無過失云云。辯護意旨為
    其辯以：被告是幹線道車，行經案發路口時有減速並左右查
    看，但告訴人身為支線道車，進入路口時並未停車查看左右
    來車就貿然進入路口，才發生本案交通事故；依卷內監視器
    畫面格放之結果，告訴人機車之光線出現在畫面時，告訴人
    機車尚未進入路口，被告不可能看到，而從告訴人進入路口
    ，直到與被告發生碰撞之時間，也小於實務上認定交通事故
    一般人反應時間之0.75秒，足認被告於本案中確實反應不及
    ，並無任何駕駛行為之過失云云。經查：
（一）上開事實，業據告訴人曾昶清於警詢（見臺灣士林地方檢
      察署110年度偵字第7363號卷，下稱偵卷，第17至21頁）
      、偵查（見偵卷第67至71頁）中指訴歷歷，並有告訴人三
      軍總醫院附設民眾診療處109年10月9日診斷證明書（見偵
      卷第29頁）、臺北市政府警察局內湖分局道路交通事故現
      場圖、補充紀錄表、談話紀錄表、調查報告表(一)、(二)
      、現場及車損照片、監視器翻拍畫面（見偵卷第32、35至
      39、42、44至52頁）及臺北市車輛行車事故鑑定會110年7
      月1日案號第0000000000號鑑定意見書（見偵卷第79至81
      頁）等資料在卷可稽，應堪認定。
（二）被告及辯護意旨固均辯以：被告進入案發路口時已放開油
      門減速慢行，係告訴人支線道車未讓幹線道之被告車輛行
      駛，致被告反應不及而肇事云云。然按汽機車行經無號誌
      之交岔路口，應減速慢行，作隨時停車之準備，道路交通
      安全規則第93條第1項第2款定有明文。參以本院審理時勘
      驗康寧路3段與五分街口西向東方向、東湖路106巷7弄與
      東湖路58巷口北向南方向共2支監視器畫面之結果，均顯
      示被告機車行經案發路口時並未減速、直到碰撞到告訴人
      機車為止均未亮起煞車燈，且速度明顯高於告訴人之機車
      （見本院卷第97至98頁），是被告及辯護意旨辯稱被告已
      減速慢行云云，要與客觀事證不符，縱被告確實在案發路
      口前已放開油門，以其與告訴人車輛之相對速度觀之，亦
      不可能達到可隨時停車之程度，因認被告之駕駛行為已與
      前開道路交通安全規則所要求之行車注意義務有違。再者
      ，參照康寧路3段與五分街口西向東方向監視器錄影畫面
      所顯示之時序，告訴人之機車於影片時間17.879秒時出現
      於路口，而與被告機車在影片時間18.747秒時發生碰撞（
      見本院卷第97頁、第106頁勘驗筆錄附圖11、第112頁勘驗
      筆錄附圖24），時間間隔為0.868秒，已大於辯護意旨主
      張之0.75秒之交通事故一般人反應時間，被告若有注意減
      速慢行、作隨時停車之準備，自不至於未煞車即任由告訴
      人撞擊；又參照東湖路106巷7弄與東湖路58巷口北向南方
      向監視器錄影畫面所示，告訴人機車後輪經過停止線、進
      入路口未久，隨即於影片時間17.437秒時亮起煞車尾燈而
      右偏，嗣於影片時間18.317秒時撞擊被告車輛右側踏板處
      （見本院卷第98頁、第124頁勘驗筆錄附圖47、第131頁勘
      驗筆錄附圖61），亦足認告訴人發現被告機車而煞車時（
      堪認被告至少於此時點已觀察到告訴人車輛之動態）直到
      至雙方發生碰撞之時，其間間隔亦達0.88秒，則被告於行
      經案發路口時若有注意左右來車，當無反應不及無法煞停
      之可能。而依前開道路交通事故調查報告表(一)所示，案
      發當時天氣晴、夜間有照明、柏油路面乾燥、無缺陷、視
      距良好，顯然無不能注意之情形存在，是被告有行經無號
      誌交岔路口未減速慢行、未作隨時停車準備之過失甚明，
      前開臺北市車輛行車事故鑑定會鑑定意見書亦同此認定。
      縱告訴人同有行經無號誌交岔路口支線道車未讓幹線道車
      先行之與有過失，亦難解被告本案過失之責。
（三）基上，被告及辯護意旨前開所辯，要屬臨訟卸責之詞，不
      足採信。告訴人確因被告前開過失駕駛行為肇生事故而受
      有左膝擦傷之傷害，本案事證明確，被告犯行堪以認定，
      應予依法論罪科刑。
三、核被告所為，係犯刑法第284條前段過失傷害罪。被告肇事
    後，於職司偵查犯罪機關人員尚未發覺其過失傷害犯行前，
    即向到場處理之臺北市政府警察局內湖分局東湖派出所員警
    張瀞云自承為肇事者，有臺北市政府警察局內湖分局110年1
    1月4日北市警內分交字第1103027276號函暨所附內湖分局交
    辦單、勤務指揮中心受理110報案紀錄單存卷可考（見本院
    卷第29至32頁），符合自首要件，依刑法第62條前段規定減
    輕其刑。爰以行為人責任為基礎，審酌被告駕駛動力交通工
    具參與道路交通，本應小心謹慎以維自身及其他用路人之安
    全，竟在行經無號誌交岔路口時，疏未注意減速慢行、作隨
    時停車準備，即貿然直行進入案發路口，致生本案車禍事故
    ，使告訴人受有如事實欄所載之傷害，所為實屬不該；犯後
    矢口否認犯行，飾詞狡辯，難認有悔意；再考量被告本案以
    前並無任何犯罪前科（見臺灣高等法院被告前案紀錄表），
    素行尚可；另參酌被告於本案之過失程度，及雙方因為對賠
    償金額認知差距過大，致未能達成和解等情（見本院卷第91
    至93 頁）；暨衡以被告於本院審理時自承之智識程度、家
    庭、生活、經濟狀況等一切情狀（見本院卷第92頁），量處
    如主文所示之刑，並諭知易科罰金之折算標準。
據上論斷，應依刑事訴訟法第299條第1項前段，刑法第284條前
段、第62條前段、第41條第1項前段，刑法施行法第1條之1第1 
項，判決如主文。
本案經檢察官林彥均提起公訴，檢察官薛雯文到庭執行職務。
中　　華　　民　　國　　110 　年　　12　　月　　15　　日
                  刑事第八庭法  官  張毓軒
以上正本證明與原本無異。
如不服本判決應於收受判決後20日內向本院提出上訴書狀，並應
敘述具體理由；其未敘述上訴之理由者，應於上訴期間屆滿後20
日內向本院補提理由書（均須按他造當事人之人數附繕本），切
勿逕送上級法院。因疫情而遲誤不變期間，得向法院聲請回復原
狀。
                            書記官  方怡雯
中　　華　　民　　國　　110 　年　　12　　月　　15　　日

附錄本案論罪科刑法條：
中華民國刑法第284條
因過失傷害人者，處1年以下有期徒刑、拘役或10萬元以下罰金
；致重傷者，處3年以下有期徒刑、拘役或30萬元以下罰金。